臺灣橋頭地方法院民事裁定
108年度消債更字第98號
聲請人即債  曾馥均即曾婕宇即曾鳳騰
務人                
0000000000000000

代  理  人  黃叙叡  法扶律師
上列當事人因消費者債務清理事件聲請更生，本院裁定如下：
    主  文
聲請人曾馥均即曾婕宇即曾鳳騰自民國一百零九年一月十三日下
午四時起開始更生程序。
命司法事務官進行本件更生程序。
    理  由
一、聲請意旨略以：聲請人即債務人曾馥均即曾婕宇即曾鳳騰前
    向金融機構辦理信用卡契約、消費借貸等，致積欠無擔保債
    務計新臺幣（下同）289,390元，因無法清償債務，乃於民
    國108年1月間向本院聲請前置調解，因無法負擔債權人所提
    還款方案而於同年3月7日調解不成立，因聲請人有不能清償
    債務或有不能清償之虞，復未經法院裁定開始清算程序或宣
    告破產，爰依法聲請准予裁定更生等語。
二、按「債務人不能清償債務或有不能清償之虞者，得依本條例
    所定更生或清算程序，清理其債務。」消費者債務清理條例
    （下稱消債條例）第3條定有明文。衡以消費者與金融機構
    間債之關係之發生，係依契約自由原則及相互間之信賴為基
    礎，此為社會經濟活動得以維繫及發展之重要支柱，債務人
    經濟窘迫，固不應任其自生自滅，債權人一方之利益，仍不
    能因之摒棄不顧。是債務人於協商程序中，自應本於個人實
    際財產及收支狀況，依最大誠信原則，商討解決方案。如終
    究不能成立協商，於聲請更生或清算時，法院審酌上開條文
    所謂「不能清償或有不能清償之虞」，自宜綜衡債務人全部
    收支、信用及財產狀況，評估是否因負擔債務，而不能維持
    最基本之生活條件；所陳報之各項花費，是否確屬必要性之
    支出；如曾有協商方案，其條件是否已無法兼顧個人生活之
    基本需求等情，為其判斷之準據。
三、經查：
  ㈠聲請人前向各金融機構辦理信用卡契約、消費借貸等，致現
    積欠無擔保債務至少289,390元，前即已因無法清償債務，
    而於108年1月間向本院聲請前置調解，因無法負擔債權人所
    提還款方案而於108年3月7日調解不成立等情，有債權人清
    冊、財團法人金融聯合徵信中心前置協商專用債權人清冊、
    信用報告、調解筆錄、臺灣土地銀行股份有限公司陳報狀等
    件在卷可稽【見本院108年度司消債調字第31號卷（下稱消
    債調卷）第10至13頁、第48至52頁、本院卷第61頁、第67至
    68頁】，堪信為真實。
  ㈡聲請人現任職於旗山護理之家，自陳每月收入22,500元，依1
    07年11月至108年5月薪資明細單所示，此期間薪資總額為16
    3,408元，核每月平均薪資約23,344元，其另出租彩券經營
    資格，每月收入約666元，名下僅富邦人壽保險解約金6,633
    元，107年度申報所得127,860元，核每月平均所得僅10,655
    元，現勞工保險投保薪資22,000元，每月領有身障補助3,62
    8元等情，有財產及收入狀況說明書、勞工保險被保險人投
    保資料表、綜合所得稅各類所得資料清單暨國稅局財產歸屬
    資料清單、薪資明細單、領取補助之存摺內頁、富邦人壽保
    險股份有限公司陳報狀附卷可稽（見消債調卷第4至8頁、第
    14至20頁、本院卷第12至13頁、第16至17頁、第27至28頁、
    第52頁）。則查無聲請人有其他收入來源，佐以聲請人提出
    薪資明細單為證，則以聲請人主張之收入來源，應全非虛罔
    ，是以薪資明細單所示每月平均薪資23,344元加計出租彩券
    經營資格之666元及身障補助3,628元，共27,638元作為核算
    其現在償債能力之基礎，應能反映真實收入狀況。
  ㈢至支出部分，聲請人主張扶養父母，每月支出扶養費6,000元
    。按直系血親相互間，互負扶養之義務，民法第1114條第1
    款定有明文。查聲請人父曾○○、母曾鍾○○，其等僅父下9筆
    共有土地，107年度所得僅103,440元，難以維持生活，母親
    名下則無任何財產及所得，惟父母每月各領有老農漁補助7,
    256元等情，有戶籍謄本、綜合所得稅各類所得資料清單暨
    國稅局財產歸屬資料清單、領取補助之存摺內頁附卷可證（
    見本院卷第18至21頁、第29至34頁、第40頁）。扶養費用部
    分，依消債條例第64條之2第1、2項，並參照民法第1118、1
    119條規定，其負扶養義務之程度，亦應考量其目前身負債
    務之窘境，所負擔之扶養義務能力，自非比一般，在無其他
    更為詳實之資料可供佐證之情形下，故本院認定以109年度
    高雄市最低生活費標準之1.2倍15,719元為標準，則扣除所
    領補助後與1名手足分擔，聲請人每月應支出之扶養費應以8
    ,463元為度【計算式：（15,719×2－7,256×2）÷2＝8,463】，
    聲請人主張每月支出6,000元，應屬可採；至聲請人個人日
    常生活必要費用部分，審酌聲請人負債之現況，基於社會經
    濟活動之互賴及誠信，該日常生活所需費用，自應節制開支
    ，不得有超越一般人最低生活標準之享受，否則反失衡平，
    本院依消債條例第64條之2第1項，參酌衛福部社會司所公告
    歷年最低生活費標準，109年度高雄市最低生活費標準13,09
    9元之1.2倍為15,719元，則聲請人每月最低生活費除有特殊
    情形並有證據證明者外，自宜以此為度，始得認係必要支出
    ，查聲請人因身障，每日開車通勤工作，亦需接送父母醫療
    ，依其提出通勤、就醫地圖及油資發票所示（見本院卷第77
    至79頁），108年9月單月交通支出達5,469元，審酌聲請人
    為身障，交通不便，此部分較高支出，應可採信，而計算聲
    請人除交通支出外之個人必要生活費時，即應自前開包括交
    通費用在內，每月最低生活費用標準中，扣除相當於運輸交
    通支出所佔比例12.49％，俾免重複計列費用，而符公平之旨
    ，則依此計算之結果，聲請人之個人必要生活費用即應以13
    ,756元為度【計算式：15,719－（15,719×12.49％）＝13,756
    】，加計上開交通支出5,469元後為19,225元，應以此為度
    。
  ㈣綜上所述，以聲請人現每月之收入27,638元為其償債能力基
    準，扣除其每月扶養費6,000元及個人必要生活費19,225元
    後僅餘2,413元，而聲請人目前負債總額為289,390元，扣除
    保險解約金6,633元後，債務餘額為282,757元，以上開餘額
    按月攤還結果，約10年期間始能清償完畢，堪認聲請人確有
    不能清償債務或有不能清償之虞之情事。從而，聲請人主張
    已不能清償債務，聲請本院准予更生，依所舉事證及本院調
    查結果，即無不合。
四、末按「法院開始更生程序之裁定，應載明其年、月、日、時
    ，並即時發生效力。」、「法院裁定開始更生或清算程序後
    ，得命司法事務官進行更生或清算程序，必要時得選任律師
    、會計師或其他適當之自然人或法人一人為監督人或管理人
    。」消費者債務清理條例第45條第1 項、第16條第1 項分別
    定有明文。本件聲請人其目前收入及財產狀況，不能履行債
    務，依聲請人其目前收入及財產狀況，未償之債務亦屬不能
    清償，有如上述。此外，復查無聲請人有消費者債務清理條
    例第46條各款所定駁回更生聲請等事由，從而，聲請人聲請
    更生，洵屬有據，應予准許，爰命司法事務官進行本件更生
    程序。
五、依消費者債務清理條例第11條第1 項、第45條第1 項、第16
    條第1 項，裁定如主文。
中　　華　　民　　國　 109　　年　　1 　　月　　13　　日
              　　民事庭　法　官　李姝蒓
以上正本係照原本作成。
本裁定已於109年1月13日下午4時公告。
本裁定不得抗告。
中　　華　　民　　國　 109　　年　　1 　　月　　13　　日
  　                      書記官　郭南宏